【裁判字號】    97,訴,1274
【裁判日期】    980121
【裁判案由】    偽造文書等
【裁判全文】
臺灣臺南地方法院刑事判決              97年度訴字第1274號
公  訴  人  臺灣臺南地方法院檢察署檢察官
被      告  壬○○
選任辯護人  劉德福律師
被      告  庚○○
選任辯護人  蔡碧仲律師
            陳怡禎律師
被      告  甲○○
選任辯護人  吳碧娟律師
上列被告等因偽造文書等案件，經檢察官提起公訴（96年度營偵
字第1665號、97年度偵字第6590號），本院判決如下：
    主  文
庚○○行使公務員明知為不實之事項，而登載於職務上所掌之公
文書，足以生損害於公眾，處有期徒刑壹年貳月；又公務員縱放
職務上依法逮捕拘禁之人，處有期徒刑壹年貳月，應執行有期徒
刑貳年，緩刑伍年。
甲○○服用酒類，不能安全駕駛動力交通工具而駕駛，累犯，處
有期徒刑拾壹月。
壬○○無罪。
    事  實
一、庚○○為臺南縣警察局白河分局東山分駐所警員，係依法令
    服務於地方自治團體所屬機關，具有法定職務權限之公務員
    ，於民國96年10月12日晚間9時至12時許，庚○○與該分駐
    所巡佐壬○○一同前往配合執行「內政部警政署頒定之取締
    酒後駕車、防制危險駕車、取締砂石車」暨「臺南縣警察局
    頒定之第2次擴大臨檢」等專案勤務（以下簡稱「取締酒後
    駕車擴大臨檢專案勤務」），於當日晚間11時30分左右，發
    現甲○○所駕駛之車牌號碼8556-LU號自用小客車，意圖迴
    轉規避員警盤查，而駕駛警車上前攔查，因壬○○發覺甲○○滿身酒味，故要求甲○○出示身份、並欲施以酒精濃度測
    試，惟因甲○○拒不配合，壬○○遂以無線電通報呼叫路檢
    及蒐證員警等到場支援，約5分鐘後，當天勤務總指揮即丁○○巡官、負責錄影蒐證之員警己○○、戒護之員警丙○○
    辛○○陸續趕抵現場後，隨即由庚○○在該址，持業經經濟
    部標準檢驗局檢定合格、尚在合格期限內、且使用亦尚未達
    1000次之LION ALCOLMETER 400智慧型呼氣酒精測定器（以
    下簡稱該款酒測器），於當日晚間11時42分許，對甲○○施
    以酒精濃度測試，並測得其呼氣酒精濃度高達0.92mg/l（第
    1 次酒測），故由巡官丁○○指揮當場將甲○○依涉嫌酒後
    駕車之刑事現行犯予以逮捕後，由壬○○駕駛甲○○之上開
    8556-LU號自用小客車搭載甲○○、由庚○○駕駛警車在後
    ，將甲○○帶回臺南縣警察局白河分局東山分駐所製作筆錄
    ，惟庚○○明知依據刑事訴訟法第92條規定，對其職務上依
    法逮捕之甲○○，除於符合所列解送現行犯之例外規定，得
    經檢察官許可，不予解送之外，應於逮捕或接受現行犯後，
    即予解送檢察官為釋放、具保、責付、限制住居或聲請羈押
    等處置，且其身為長年參與取締酒後駕車專案之執法員警，
    明知對酒後駕車者施以酒精濃度測試發生爭議時，除實施強
    制作為，並應將爭議情形全程錄音、錄影，蒐集相關事證，
    並將駕駛人（甲○○）當時之精神狀態（如胡言亂語、意識
    不清）等行為，記載於筆錄、或刑法第185條之3案件測試觀
    察紀錄表，以提供司法機關參考，且應知悉在以酒測器測試
    前，受測者不可飲水及其他冰冷飲料，否則會降低口腔溫度
    ，及使唾液稀薄，而暫時性的降低呼氣酒精濃度，影響讀數
    ，並能預見倘酒測值受溫度或唾液影響，致低於0.55mg/l以
    下者，則得不予移送，且有預見最後可能使其職務上逮捕之
    甲○○無需遭移送法辦之事實，並基於縱此結果發生亦不違
    背其本意之不確定故意，在回到東山分駐所後，僅因甲○○
    一再爭執未先予漱口即行酒測，故自行起意在未依規定予以
    全程錄音錄影之情況下，先提供甲○○約5、600C.C之水，
    甲○○於飲水後，庚○○隨即在翌日（即同年月13日）凌晨
    0時6分許，再次對甲○○施以酒精濃度測試，並測得甲○○
    之呼氣酒精濃度為0.66mg/l（第2次酒測），且因見甲○○
    之呼氣酒精濃度仍超過不能安全駕駛之標準；復任由甲○○
    在洗手間內自行飲用約5、600C.C之水後，於同日凌晨0時16
    分許，自行決定再對甲○○施以1次酒精濃度測試，最後因
    甲○○大量飲用水分後口腔溫度降低、唾液稀薄等外在因素
    ，導致甲○○之呼氣酒精濃度暫時性受影響，而得以違背一
    般人體正常代謝酒精之速率，在10分鐘內迅速由0.66mg/l再
    降為0.39mg/l（第3次酒測）後，即未對其製作違反刑法第
    185 條之3公共危險案件之警詢筆錄，亦未經檢察官許可，
    即逕未將甲○○解送、而縱放甲○○離去，事後亦未依公共
    危險罪嫌函送臺灣臺南地方法院檢察署偵辦，以此方式縱放
    其職務上依法逮捕之人。嗣庚○○復明知酒測測試單、暨東
    山分駐所員警工作紀錄簿等乃其公務員職務上所掌之公文書
    ，竟另自行基於公文書登載不實暨行使之接續犯意，明知第
    1次酒測時，當事人甲○○並未爭議未提供水予伊漱口、第2
    次之酒測並非「實驗測試」、第3次之酒測並非在「172線武
    聖路段」所施測，竟接連在第1次之酒測測試單上，虛偽登
    載「172線武聖路段，有爭議當事人稱剛喝未提供水漱口，
    重測」、在第2次之酒測測試單上，虛偽登載「實驗測試作
    廢」，在第3次酒測測試單之地點欄上，虛偽登載「172線武
    聖路段」等不實之事項，且將上開3張酒測測試單黏貼於臺
    南縣警察局白河分局酒精濃度測定值列印單登記簿，而持向
    保管單位主管、借用單位主管行使，並接著在其職務上所掌
    之東山分駐所員警工作紀錄簿上，虛偽填載「10月13日0時
    15 分，在172線武聖路段查獲甲○○駕駛8556-LU自小客車
    ，酒測值達0.39m g/l，依法開單扣車」等字，足以生損害
    於司法機關對於刑事偵查案件之正確性。
二、甲○○前曾因酒後駕車公共危險案件，經臺灣臺南地方法院
    以94年度交簡字第595號判處有期徒刑6月確定，並於94年6
    月14日易科罰金執行完畢，詎仍不知悔改，於96年10月12日
    晚間10時許，在臺南縣後壁鄉安溪寮友人住處喝完3、4瓶啤
    酒後，明知其控制力及注意力均已達無法安全駕駛動力交通
    工具汽車之程度，猶駕駛車牌號碼8556-LU號自用小客車，
    沿臺南縣白河鎮之172線縣道由新營往白河分向行駛，途經
    該路武聖路段路檢點前方對向車道200公尺處，因意圖迴轉
    規避員警盤查，而遭壬○○、庚○○駕駛警車上前攔查，並
    於同日晚間11時42分許，當場測得其呼氣酒精濃度含量高達
    0.92mg/l。
三、案經臺南縣警察局函送臺灣臺南地方法院檢察署檢察官偵查
    暨檢察官自動檢舉偵查起訴。
    理  由
甲、關於證據能力之部分：
一、本件被告庚○○持以對被告甲○○施測之LION ALCOLMETER
    400智慧型呼氣酒精測定器，業經經濟部標準檢驗局檢定合
    格，尚在合格期限內、且使用次數亦尚未達1000次，此乃被
    告及辯護人等均不爭執者（本院卷(二)第106頁參見），且該
    款呼氣酒精測定器所測試列印之結果即酒測測試單上之酒測
    值，乃係出於該呼氣酒精測定器此一精密儀器機械化之測量
    紀錄，真實性甚高，倘無積極具體證據證明該次測試之結果
    即酒測測試單上之酒測值確係受有人為操作影響、而導致失
    真之情況下，自應認該呼氣酒精測定器所測試之結果即酒測
    測試單上之酒測值具有證據能力。被告3人及辯護人主張該
    呼氣酒精測定器並未定期以具追溯驗證過之乾式標準氣體查
    核測試，依經濟部標準檢驗局之呼氣酒精測試器檢定合格證
    書第11點之規定，應不得繼續使用於法定檢測，故否認該呼
    氣酒精測定器所測試之結果即酒測測試單上之酒測值之證據
    能力，然查：被告甲○○之辯護人所提出之該份經濟部標準
    檢驗局呼氣酒精測試器合格證書（附於本院卷(二)第118頁）
    ，型號並非LION ALCOLMETER 400，且該證書第11點所稱在
    「有效使用期間內，應... 定期查核測試」亦未明確規範所
    謂「定期」之期間，是本院認被告甲○○之辯護人所提出之
    未必適用本款呼氣酒精測定器之合格證書上該第11點不明確
    之要點規範，尚不致於影響本件系爭呼氣酒精測定器所測試
    之結果即酒測測試單上之酒測值之證據能力，先此敘明。
二、又本卷內其餘之供述證據及非供述證據，既經被告3人及辯
    護人方面均表示不爭執證據能力部分（本院卷(一)第50頁、卷
    (二)第116頁參見），且無事實顯示係公務員因違法蒐證所取
    得之證據，本院審酌該等供述及非供述證據作成時之情況，
    亦認為適於作為證據，依刑事訴訟法第159條之5第1項等規
    定，應認為均有證據能力。
乙、有罪部分：
壹、被告庚○○部分：
一、訊據被告庚○○對於96年10月12日晚間9時至12時負責執行
    前揭「取締酒後駕車擴大臨檢專案勤務」，並於當日晚間11
    時30分左右，查緝到甲○○所駕駛之車牌號碼8556-LU號自
    用小客車，意圖迴轉規避員警盤查，而與壬○○駕駛警車上
    前攔查（並由嗣後趕到支援之員警己○○負責錄影蒐證，丙○○、辛○○在場持警槍戒護、巡官丁○○則在現場指揮）
    ，並於當日晚間11時42分，由其當場在172線武聖路段，持
    該款酒測器對甲○○施以第1次之酒精濃度測試，測得其呼
    氣酒精濃度為0.92mg/l，由巡官丁○○指示依公共危險罪之
    現行犯先逮捕被告甲○○後，並要其與壬○○2人分別駕駛
    警車及甲○○之車輛，將甲○○帶回東山分駐所製作警詢筆
    錄移送偵辦，嗣回東山分駐所後，其確有先提供一杯相當於
    600c.c的杯水予甲○○後，再於96年10月13日凌晨0時6分、
    0時16分許，由其在東山分駐所內，持該酒測器再對甲○○
    施以第2、3次之酒精濃度測試，各測得其呼氣酒精濃度為0.
    66mg/l、及0.39mg/l，以及當日最後並未對甲○○製作警詢
    筆錄、僅開立舉發違反道路交通管理事件通知單，及移置保
    管其車輛，即由壬○○開車搭載甲○○返回住處，事後亦未
    將甲○○依公共危險罪嫌函送地檢署偵辦，且伊事後係自行
    填載上開4張酒測測試單之內容，並將之均黏貼於臺南縣警
    察局白河分局酒精濃度測定值列印單登記簿，持以向保管單
    位主管、借用單位主管行使等情固均未爭執。惟矢口否認有
    何縱放人犯及偽造文書之犯行及犯意，辯稱：伊與壬○○將
    甲○○帶回東山分駐所後，係因甲○○一再爭執未先讓其漱
    口，質疑先前酒測之合法性，伊因對於可否再行施測等之專
    業知識不足，且先前亦未遭遇過民眾有爭議之情況，故不瞭
    解處理之相關程序，於請示前晚行動之總指揮即丁○○巡官
    後，經其同意後，始提供相當於600c.c.的水予甲○○漱口
    ，但伊不知道甲○○是漱口或飲用，後再於96年10月13日凌
    晨0時6分許，對甲○○為第2次之測試，結果為0.66mg/l，
    甲○○復爭執未於漱口後間隔15分鐘後再予以酒測，故伊於
    未請示任何人之情況下，自行決定於同日0時16分許，再對
    甲○○為第3次之酒精濃度測試，結果為0.39mg/l，又因第2
    次之酒測單上沒有人簽名，伊只好寫「實驗測試」，且因作
    業上就是要以攔查地點作為測試地點，故伊才會在第3次之
    酒測單上寫「172線武聖路段」云云。
二、經查：被告庚○○於96年10月12日晚間9時至12時共同參與
    前揭「取締酒後駕車擴大臨檢專案勤務」，並於當日晚間11
    時42分許，查緝到甲○○所駕駛之車牌號碼8556-LU號自用
    小客車，意圖迴轉規避員警盤查，而與壬○○駕駛警車上前
    攔查（並由嗣後趕到支援之員警己○○負責錄影蒐證，丙○○、辛○○在場持警槍戒護、巡官丁○○則在現場指揮），
    並於96年10月12日晚間11時42分，由其當場在172線武聖路
    段，持酒測器對甲○○施以第1次之酒精濃度測試，測得其
    呼氣酒精濃度為0.92mg/l，即將甲○○以涉嫌酒後駕車之現
    行犯予以逮捕，並帶回臺南縣警察局白河分局東山分駐所後
    製作筆錄時，嗣回東山分駐所後，其有先提供一杯相當於
    600c.c的水予甲○○後，再於96年10月13日凌晨0時6分、0
    時16分許，由其在東山分駐所內，持酒測器對甲○○施以第
    2、3次之酒精濃度測試，各測得其呼氣酒精濃度為0.66、
    0.39mg/l，以及當日最後並未對甲○○製作警詢筆錄、僅對
    甲○○開立舉發違反道路交通管理事件通知單，及移置保管
    其車輛，即由壬○○開車搭載甲○○返回住處，事後亦未將
    甲○○依公共危險罪嫌函送地檢署偵辦，且伊事後係自行填
    載上開4張酒測測試單，並將之均黏貼於臺南縣警察局白河
    分局酒精濃度測定值列印單登記簿，持以向保管單位主管、
    借用單位主管行使等情，除經被告於本院準備程序中供承不
    諱外（本院卷(一)第52至55頁參見），核與共同被告壬○○、
    甲○○之供述暨證述，及證人即當天共同值勤之員警丙○○
    、己○○、丁○○、辛○○（除其稱當天在現場有提供水予
    甲○○漱口一節除外）等人於本院審理時證述之情節大致相
    符，復經本院當庭勘驗96年10月12日晚間現場錄影蒐證之光
    碟確認無訛，有本院97年10月29日勘驗筆錄1份在卷可稽（
    本院卷(一)第89至92頁參見），此外，並有臺南縣警察局白河
    分局執行10月份署頒取締酒後駕車、防制危險駕車、取締砂
    石車暨「局頒第2次擴大臨檢」等專案勤務計畫編組表、臺
    南縣警察局白河分局東山分駐7人勤務分配表、臺南縣警察
    局白河分局偵查隊96年10月12日之員警工作紀錄簿、臺南縣
    警察局白河分局酒精濃度測定值列印單登記簿、暨其上黏貼
    之酒精濃度測定值列印單4張（紀錄編號112、113、114、
    115），及東山分駐所酒測器96年11月12日、11月13日測試
    紀錄各1份、臺南縣警察局舉發違反道路交通管理事件通知
    單、臺南縣警察局交通隊違規車輛拖吊保管場處理違反道路
    交通管理事件車輛登記表、臺南縣警察局白河分局東山分駐
    所96年10月12日至10月13日之員警工作紀錄簿（偵查卷(一)第
    40至41、45至50、94頁參見），應堪信為真實。故被告庚○○對於甲○○本係因違反刑法第185條之3酒後駕車公共危險
    罪之現行犯，為其職務上依法逮捕之人，最後卻未依法製作
    警詢筆錄並移送臺灣臺南地方法院檢察署檢察官偵辦，即行
    讓甲○○離開，以及對其確有在其職務上所執掌之公文書即
    第1次之酒測測試單上填載「172線武聖路段，有爭議當事人
    稱剛喝未提供水漱口，重測」、在第2次之酒測單上填載「
    實驗測試」、及在第3次之酒測單上填載「172線武聖路段」
    等客觀事實均未爭執，此部分均應認與事實相符。
三、被告庚○○雖辯稱：回所後，因甲○○先爭執未予漱口，故
    先前酒測不合法，才提供水予甲○○後，再為第2次酒測，
    但甲○○仍爭執漱口後未間隔15分鐘，亦不合法，故又予第
    3次酒測，其是因專業知識不足，且先前亦未遭遇過民眾有
    爭議之情況，是不瞭解處理之相關程序，因此認為甲○○之
    主張為合法云云。然查：
（一）刑法第185條之3之規定早於88年4月21日修正通過（嗣於
      97 年01月02日有修正並提高罰則），於91年6月3日並相
      應制定『警察人員對酒後駕車當事人實施強制作為應注意
      事項』，其中第3條規定，為強化證據力，對於酒後駕車
      當事人實施強制作為時，應全程錄音、錄影，蒐集相關事
      證，並佐以駕駛人精神狀態 (如胡言亂語、意識不清)等
      行為，記載於筆錄或刑法第185條之3案件測試觀察紀錄表
      ，提供司法機關參考等，目的即欲使警察人員得依據警察
      職權行使法、道路交通管理處罰條例、社會秩序維護法等
      法令來對酒後駕車之當事人實施強制作為（如實施酒精濃
      度測試），並避免爭議。經查：被告庚○○自承擔任員警
      約14年之久，且其自刑法通過酒後駕車罪名後，即多次參
      與酒後駕車臨檢勤務（本院卷(一)第55頁參見），故其乃長
      久從事相關交通勤務工作、具相當執行取締職務經驗之員
      警，對於取締酒後駕車之相關規定，自難諉為不知悉。故
      被告庚○○當時身為執法之公務員，是因在取締酒後駕車
      現場查獲甲○○並以其違反刑法第185條之3之規定，為現
      行犯而將甲○○逮捕，並將其強行帶回分駐所製作筆錄，
      卻於回到分駐所後，擅自違背上開法令規定，即在遇有爭
      議應實施強制作為時，未將爭議情形全程錄音、錄影，蒐
      集相關事證，並將駕駛人甲○○當時之精神狀態 (如胡言
      亂語、意識不清)等行為，記載於筆錄、或刑法第185條之
      3 案件測試觀察紀錄表，以提供司法機關參考，已有疏失
      。
（二）次查，內政部警政署發佈之作業規定即「取締酒後駕車程
      序」三（三）1（1）亦僅規定：測試前應先告知並確認受
      測者已飲酒結束15分鐘以上『或』酌情提供礦泉水給受測
      者漱口，避免口腔殘留酒精（偵卷(一)第58頁背面參見）。
      此外，在以酒測器測試前，受測者不可飲水及其他冰冷飲
      料，因如此會降低口腔溫度，及使唾液稀薄，而暫時性的
      降低呼氣酒精濃度，影響讀數，此有該款LION ALCOLMET
      ER 400智慧型呼氣酒精測定器使用手冊及維護保養手冊在
      卷可稽（偵查卷第154頁參見）。故被告庚○○既自承有
      多次操作該款酒測器之經驗、且其知悉內部作業規範常有
      修正，及分駐所內置有相關規範，故在遇有民眾爭議酒測
      合法性時，倘無確信，自應即行查閱相關法律規定及作業
      規範，以求執法嚴謹及正確。惟被告庚○○竟捨此正途不
      為，反輕信當時已滿身酒味之酒後駕車當事人即甲○○之
      片面爭執，即行同意提供5、600c.c.之杯水予甲○○，復
      未注意甲○○究竟是漱口或飲用，以避免酒測器之讀數受
      外界因素干擾，且其對甲○○為第2次酒測重測後，既仍
      超過0.55mg/l標準值，即應製作筆錄並予移送，卻僅因甲○○再次爭執未經過15分鐘酒測不合法，照理其如認甲○○爭執合法，原應等待15分鐘再為酒測，然查其實施第2
      次酒測（0時6分許）及第3次酒測（0時16分許），實際上
      亦未間隔達15分鐘，故被告庚○○當天何以要在短時間內
      ，再對被告甲○○進行第3次酒測，顯屬可疑，再依被告
      庚○○之專業知識及經驗，對於甲○○之呼氣酒精濃度何
      以會在短短10分鐘內，即出現從0.66mg/l降為0.39mg/l此
      種違反一般人體正常代謝酒精速率之結果，當存有合理懷
      疑，卻仍執意依該正確性顯屬有疑之酒測結果，逕行決定
      不予移送，故其主觀上原即欲藉由讓甲○○飲水、及一再
      重測直至無需移送之標準，才予以縱放，其確有縱放人犯
      之不確定故意，應堪認定。其事後辯稱係因甲○○爭執、
      且其對相關法令不熟悉，亦未遇過民眾爭議情形云云，顯
      屬卸責之詞，難以採信。
四、至被告庚○○復辯稱其讓被告甲○○漱口前有先請示過當日
    行動之總指揮即丁○○巡官云云，然查：
（一）證人戊○○於本院審理時具結證稱：96年10月13日當天壬○○、庚○○把甲○○帶回來東山分駐所時，伊正在派出
      所值班，他們回來的第一個動作是庚○○把酒測器打開要
      酒測，然後甲○○就跟庚○○說沒給他漱口，就跟庚○○
      吵，然後伊看到庚○○倒1杯水給甲○○，當天伊記得丁○○總共打4次電話進來，前3次是伊接的，最後1次是庚○○自己接的電話，第1次丁○○打電話進來時，庚○○
      已經讓甲○○漱口完，且正在作酒測，並沒有向丁○○提
      到酒測值（本院卷(一)第172、176、160頁參見），而證人
      丁○○則到庭結證稱：伊印象中當天有打2通電話到東山
      分駐所，問他們辦的怎樣，他們說還在辦，這樣而已，當
      天庚○○未曾打電話給伊，向伊請示或報告最後酒測之結
      果（本院卷(一)第134、155頁參見）。故綜合證人戊○○與
      丁○○之證詞，庚○○回所後，第1個動作並非報告或請
      示丁○○，而是持酒測器要對甲○○再行酒測，且因甲○○爭執不配合，庚○○即自行倒1杯水予甲○○，之後即
      進行第2次酒測，「同時」丁○○才第1次打電話到分駐所
      關心，是被告庚○○辯稱當天有先請示過丁○○才給甲○○杯水云云，顯與事實不符，難以採信。
（二）次查，被告庚○○復自承其於96年10月13日凌晨0時6分許
      ，對甲○○為第2次之測試，結果為0.66mg/l後，再於0時
      16分許，對甲○○進行第3次之酒精濃度測試前，並未再
      請示過丁○○，而是問壬○○，壬○○沒有意見，伊自行
      決定者（本院卷(二)第65頁參見），且其是因第3次之結果
      為0.39mg/l，未達0.55mg/l移送法辦之標準，故才僅扣車
      ，未對被告甲○○製作筆錄，亦未移送，是其辯稱是受丁○○之指示行事，並無偽造文書及縱放人犯之故意，亦難
      以憑採。
五、再按刑法第213條不實登載公文書罪之成立，除客觀上公務
    員在其職務上所掌公文書，有為虛偽不實之登載行為，且足
    生損害於公眾或他人外，其在主觀上須明知為不實。所謂明
    知係指直接之故意而言（此最高法院69年台上第595號、46
    年台上第377號著有判例意旨可資參照）。至所謂足以生損
    害於公眾或他人，以有損害之虞為已足，不以實際發生損害
    為必要（此最高法院47年台上第193號著有判例意旨可資參
    照）。經查：
（一）甲○○當天在現場接受第1次酒測後至離開現場之前，根
      本從未爭執酒測器有問題，亦未曾以員警未讓他漱口或未
      間隔15分鐘以上施測有違背酒測程序規定等語予以爭執，
      僅一再稱伊是顧問，要員警讓伊離開，不要製作筆錄等情
      ，此亦經本院當庭勘驗96年10月12日晚間現場錄影蒐證之
      光碟確認無訛，有本院97年10月29日勘驗筆錄1份在卷可
      稽（本院卷(一)第89至92頁參見），故被告庚○○當天既自
      始至終均有在場親眼見聞，卻事後在第1次之酒測測試單
      上，虛偽倒填「172線武聖路段，『有爭議當事人稱剛喝
      未提供水漱口』，重測」等不實事項，就此部分當有登載
      不實之明知即直接故意無疑。
（二）又被告庚○○自承第2次酒測實際上確並非「實驗測試」
      ，惟辯稱是因甲○○拒絕簽名，才如此填載云云，故其主
      觀上係明知實際上是當事人拒絕簽名，卻未據實填載事由
      ，反自行起意在其上填載不實之虛偽事項即捏造所謂「實
      驗測試作廢」等字，就此部分亦有登載不實之明知即直接
      故意。
（三）又其明知第3次酒測是在東山分駐所所作成，並非在「172
      線武聖路段」，惟辯稱：伊作業上就是要以攔查地點作為
      測試地點，故才會在第3次之酒測單上填載「172線武聖路
      段」云云，然卻無法提出任何作業規範或法律依據以實其
      說，是其上開空言否認，顯亦屬事後卸責之詞，要不足採
      。是此部分亦確有公務員登載不實之明知即直接故意，均
      屬無疑。
（四）又甲○○雖先遭縱放，嗣復經檢察官自動檢舉後偵查起訴
      ，故被告庚○○前開不實登載，雖對於司法機關對於偵查
      案件之正確性，尚未實際發生損害，然確有損害之虞無疑
      ，是依前揭判例意旨，自得認已足以生損害於公眾。故本
      件被告庚○○部分之事證明確，其犯行均洵堪認定，應依
      法論科。
貳、被告甲○○部分：
一、訊據被告甲○○對於其於96年10月12日晚間，在臺南縣後壁
    鄉安溪寮友人住處喝完酒後，即駕駛車牌號碼8556-LU號自
    用小客車，沿臺南縣白河鎮之172線縣道由新營往白河分向
    行駛，途經該路武聖路段路檢點前方對向車道200公尺處，
    遭壬○○、庚○○駕駛警車上前攔查，於同日晚間11時42
    分許，檢測其呼氣酒精濃度含量達0.92mg/l後等情並不爭執
    ，然矢口否認有何公共危險之犯行，辯稱：伊在朋友家僅喝
    1瓶多之鋁罐包裝啤酒，飲用後隨即開車離開朋友家中，約5
    分鐘左右，即遇到警察臨檢。因伊自覺飲酒不多，酒測值不
    可能高達0.92mg/l，故在酒測單上畫一符號簽名，隨後伊被
    帶回警局作筆錄，伊有向員警反應酒測程序違反規定，未提
    供水讓伊漱口，事後員警有提供杯水讓伊漱口，但隨即對伊
    進行酒測，測得0.66mg/l，伊自認1罐啤酒測得酒測值不可
    能高達0.66mg/l，故再次質疑酒測器有問題，且向員警反應
    應於漱口後15分鐘始能實施酒測，故前次亦違反酒測程序，
    應屬無效，員警乃再次對伊實施酒測測得之酒測值為0.39mg
    /l，未高於0.55mg/l移送法辦之標準，故伊未該當公共危險
    罪之構成要件，且伊已依法繳交罰鍰，接受處罰，基於一事
    不兩罰原則，應諭知被告甲○○無罪判決云云。
二、經查：被告甲○○於96年10月12日晚間，在臺南縣後壁鄉安
    溪寮友人住處喝完酒後，即駕駛車牌號碼8556-LU號自用小
    客車，沿臺南縣白河鎮之172線縣道由新營往白河分向行駛
    ，途經該路武聖路段路檢點前方對向車道200公尺處，遭壬○○、庚○○駕駛警車上前攔查，於同日晚間11時42分許，
    檢測其呼氣酒精濃度含量達0.92mg/l後等情，乃其所不爭執
    ，並經共同被告壬○○、庚○○之供述暨證述，證人即當天
    值勤之員警丙○○、己○○、丁○○、辛○○（除其稱當天
    在現場有提供水予甲○○漱口一節除外）等人於本院審理時
    證述之情節大致相符，復經本院當庭勘驗96年10月12日晚間
    現場錄影蒐證之光碟確認無訛，有本院97年10月29日勘驗筆
    錄1份在卷可稽（本院卷(一)第89至92頁參見），此外，並有
    第1次之酒精濃度測定值列印單1張（紀錄編號112），及東
    山分駐所酒測器96年11月12日測試紀錄各1份在卷可稽，是
    此部分應堪信為真實。
三、經查：
（一）被告甲○○固辯稱：當天晚上伊僅有喝1瓶啤酒，當場並
      已主張酒測器有問題、酒測程序違法云云。然查，被告甲○○前於偵訊時已自承：伊於96年10月12日晚間，在臺南
      縣後壁鄉安溪寮友人住處喝啤酒，喝「3、4瓶」，喝到「
      10點多結束」，要開車回家，「晚上11點多」經過白河鎮
      ○○路段，被警察臨檢等語（96年度營偵字第1665偵查卷
      （一）第80頁參見），此外，證人即共同被告壬○○於本
      院審理時具結證稱：當天伊與庚○○先把甲○○攔下來盤
      問，伊聞到甲○○身上有酒味，就開始檢查甲○○的身份
      ，並作酒測，甲○○本來有下車，後來又上車，不願配合
      酒測，就僵持在那裡，伊沒辦法就用無線電叫路檢組和蒐
      證組出來支援，甲○○才乖乖下車，甲○○當場說他是白
      河分局的義警顧問，叫伊放他走，伊說不行，不管誰都要
      測（本院卷(二)第70至71頁參見），末查，被告甲○○當天
      在現場接受第1次酒測後至離開現場前，從未曾爭執酒測
      器有問題，亦未曾以員警未讓他漱口或未間隔15分鐘以上
      施測有違背酒測程序規定等語爭執，僅一再稱伊是顧問，
      要員警讓伊離開，不要製作筆錄等情，此亦經本院當庭勘
      驗96年10月12日晚間現場錄影蒐證之光碟確認無訛，有本
      院97年10月29日勘驗筆錄1份在卷可稽（本院卷(一)第89至
      92頁參見）。是參以當天執法員警壬○○已能聞到被告甲○○身上有明顯酒味，再審酌被告甲○○當天倘果真喝的
      不多，自認不會超過標準值，何以不大方接受酒測，反而
      要先阻撓酒測，並一再以伊是白河分局之義警顧問為由要
      求員警直接讓伊離開，是其嗣後於本院始翻異前詞，辯稱
      ：當天晚上伊僅有喝1瓶啤酒，當場並已主張酒測器有問
      題、酒測程序違法云云，顯屬事後卸責之詞，難以採信，
      應以其於偵查中之供述為可採信。
（二）被告甲○○復辯稱：員警對伊所進行之第1、2次之酒測程
      序，均屬違法，不能憑採云云。然按內政部警政署最新頒
      佈之「取締酒後駕車程序」三（三）1（1）僅規定：測試
      前應先告知並確認受測者已飲酒結束15分鐘以上『或』酌
      情提供礦泉水給受測者漱口，避免口腔殘留酒精（偵卷(一)
      第58頁背面參見），被告甲○○自承從安溪寮友人住處至
      攔檢地點，車程約需5分鐘，至證人即共同被告壬○○於
      本院審理時具結證稱：當天伊攔下被告甲○○盤查後，因
      被告甲○○不願配合酒測，僵持在那裡，伊沒辦法，才用
      無線電叫路檢組和蒐證組出來支援，被告甲○○才乖乖下
      車等情，已如前述，故在壬○○以無線電呼叫其他員警支
      援前，復已經過一段時間，而證人己○○、丙○○2人亦
      到庭具結證稱：伊等自聽到無線電呼叫有車輛被攔下，到
      開車趕到現場蒐證、戒護，大約隔了5分鐘（本院卷(二)第
      8、16頁參見）。此外，從員警己○○開始錄影，至被告
      甲○○被第1次酒測之時間時，又再間隔了幾分鐘，是被
      告甲○○應心裡明知其已飲酒結束超過15分鐘以上，是員
      警在現場，縱未酌情提供礦泉水予伊漱口，即對其進行第
      1次之酒測，程序上並無違法之處，故該次酒測之呼氣酒
      精濃度高達0.92mg/l，超過標準值0.55mg/l甚多，自已達
      不能安全駕駛之程度無疑。
（三）被告甲○○又辯稱：應以第3次測得之0.39mg/l結果為準
      ，而該次並未超過法定標準值0.55mg/l云云。然查，姑不
      論第3次所進行之酒精濃度測試是在未依規定全程錄音、
      錄影下所進行之施測，有程序之瑕疵外，再者，在以酒測
      器測試前，受測者不可飲水及其他冰冷飲料，因如此會降
      低口腔溫度，及使唾液稀薄，而暫時性的降低呼氣酒精濃
      度，影響讀數，此有該款LION ALCOLMETER  400智慧型呼
      氣酒精測定器使用手冊及維護保養手冊在卷可稽（偵查卷
      第154頁參見）。經查：被告甲○○於偵查中自承在第1次
      至第3次酒測間，伊有喝水，喝1、2瓶600c.c的水（偵一
      卷第82頁參見），在本院準備程序中亦同樣供承：在分駐
      所，庚○○有拿一杯開水，約500c.c.叫伊漱口，之後再
      測1次，測完後，伊不服，就去上廁所，伊看廁所裡面有
      水，伊就再喝1杯500c.c.的水，出來後再測第3次（本院
      卷(一)第47頁參見），故被告甲○○在第3次測試前，自承
      有大量飲用水分，是其第3次酒測之結果明顯是因被告甲○○在受試前大量飲水，以降低口腔溫度及使唾液稀薄，
      而暫時性的降低呼氣酒精濃度，並導致其當天之呼氣酒精
      濃度在短短10分鐘內，出現從0.66mg/l降為0.39mg/l此種
      違反一般人體正常代謝酒精之不正確結果，自無可採用。
      被告甲○○於本院審理時以證人身份證稱：伊並未喝水，
      均只有漱口，之前為口誤云云，顯屬無稽，亦非可採。
（四）被告甲○○復再辯稱：伊已依法繳交罰鍰，接受處罰，基
      於一事不兩罰原則，應諭知無罪云云，經查：刑事刑罰與
      行政罰本屬不同責任體系，況酒駕行為，乃係同時觸犯刑
      法及違反行政法上義務，依行政罰法第26條第1項前段規
      定，同時觸犯刑法及違反行政法上義務者，依刑事法律處
      罰之，故被告甲○○辯稱應依行政罰鍰為主，不得再以刑
      事法律處罰云云，顯屬故意曲解法律。
（五）末按刑法第185條之3之服用酒類不能安全駕駛動力交通工
      具而駕駛罪，係以「服用毒品、麻醉藥品、酒類或其他相
      類之物，不能安全駕駛動力交通工具而駕駛者」為犯罪構
      成要件，該條係「抽象危險犯」，不以發生具體危險為必
      要，參考德國、美國之認定標準，對於酒精濃度呼氣已達
      每公升0.55mg/l或血液濃度達0.11％以上，肇事率為一般
      正常人之10倍，認為已達「不能安全駕駛」之標準（法務
      部88年5月18日法88檢字第001669號函參照）。次按，許
      多研究指出呼氣酒精濃度達每公升0.25mg/l以上或血液中
      酒精濃度達0.05％（50mg／dl）以上，將使其複雜技巧障
      礙、駕駛能力變壞，肇事率比未飲酒時高二倍（參見司法
      院第45、46期司法業務研究會研究專輯刑事法律專題研究
      （十七）第307頁，中央警察大學交通學系暨交通管理研
      究所蔡中志--對飲酒不能安全駕駛之執法研究）。另刑法
      第185條之3所稱服用酒類或其他相類之物，不能安全駕駛
      動力交通工具之公共危險罪條款，屬抽象危險犯之規定，
      此種抽象危險犯係伴隨飲酒過量駕車之行為而當然成立。
      換言之，只需客觀上有此種行為出現，危險即視為存在，
      是否果真肇事，並不影響公共危險罪責之成立。是以被告
      甲○○酒後呼氣酒精濃度既然已達每公升0.92mg/l，超出
      上開標準甚高，客觀上已達不能安全駕駛之程度甚明，是
      被告甲○○上開所辯，均顯屬事後推諉卸責之詞，殊無足
      取，故本件事證明確，被告甲○○前揭酒後駕車公共危險
      之犯行，亦堪予認定。
參、論罪科刑：
一、本件核被告庚○○所為，係犯刑法第163條第1項之公務員縱
    放人犯罪，及同法第216條、第213條之行使公務員登載不實
    文書罪。至其登載不實之低度行為，應為行使之高度行為所
    吸收，不另論罪。又核被告甲○○所為，則係犯刑法第185
    條之3之公共危險罪。又被告庚○○接連在第1至3次之酒測
    單以及員警工作紀錄簿上為虛偽之填載，顯係基於接續之犯
    意為之，應僅論以一罪。又被告庚○○所犯上開二罪間，因
    犯意各別、罪名互異，應予分論併罰。再被告庚○○所犯上
    開之罪，均係因身份而成立，與同法第134條但書所謂因公
    務有關之身份已特別規定其刑之情形相當，是依前揭法條但
    書之規定，自不得再依同條前段加重其刑（最高法院52年台
    上第2437號判例意旨可資參照）。此外，被告甲○○前已曾
    因酒醉駕車之公共危險案件，經本院判處有期徒刑6月，於
    94年6月14日易科罰金執行完畢，此有臺灣高等法院被告前
    案紀錄表1份在卷可稽，是其於5年內故意再犯本件有期徒刑
    以上之罪，為累犯，應依刑法第47條第1項規定加重其刑。
    爰審酌被告庚○○身為執法之警務人員，於職務上逮捕現行
    犯後，僅因其一再爭執、求情，即將之私自縱放，並接連在
    其職務上所執掌之公文書上為虛偽之記載，對警察機關執法
    之決心、形象，及司法機關偵查刑事犯罪之正確性影響均甚
    鉅、且犯後仍一再推諉卸責，不求自省，難為人民表率，至
    被告甲○○素行不佳，呼氣酒精濃度含量高達0.92mg/l，且
    當場不但以各種方式阻撓員警執法，犯後亦仍飾詞卸責，不
    知悔悟，惡性更鉅等一切情狀，各對其等量處如主文所示之
    刑，被告庚○○部分並定其應執行刑。又檢察官具體請求對
    被告庚○○定應執行有期徒刑2年10月，未及審酌其原並無
    犯罪之動機，僅是因受被告甲○○不當舉止所引起，故主觀
    上僅具縱放人犯之不確定故意，且其縱放人犯與行使公務員
    登載不實文書間復有方法手段及結果目的之關係，因認檢察
    官之上開求刑尚嫌過重，併此敘明。末查被告庚○○前未曾
    因故意犯罪受有期徒刑以上刑之宣告，有臺灣高等法院被告
    前案記錄表1件可按，其因一時受被告甲○○無理要求影響
    ，始罹重典，經此偵審程序及刑之宣告，應知所警惕，諒無
    再犯之虞，本院認前開所宣告之刑，以暫不執行為適當，併
    宣告緩刑5年，以啟自新。
二、此外，起訴意旨雖認被告庚○○於96年10月12日晚間11時47
    分在臨檢之現場即武聖路段所測得之酒測單（紀錄編號113
    ，其上無測試值，僅顯示「拒測」），被測人部分經被告庚○○填載「測試」等字，亦涉有行使公務員登載不實文書罪
    嫌，然查，被告對於上揭酒測單亦為其所製作登載等固不爭
    執，惟辯稱此乃伊在現場操作該酒測器時，不慎按住「開/
    關」鍵3秒所導致之結果，此業經證人丁○○於警詢時證述
    屬實（偵查卷(一)第22頁參見），復經本院當庭命被告庚○○
    實際操作該酒測器、並勘驗96年10月12日晚間現場錄影蒐證
    之光碟確認無誤，有本院97年10月29日勘驗筆錄1份在卷可
    稽（本院卷(一)第89至93、96頁參見），是就此部分，自尚無
    充分積極證據足以證明其亦有行使公務員登載不實之明知即
    直接故意，惟此部分之起訴事實既與本院前揭論罪科刑之部
    分有接續犯之實質一罪關係，爰不另為無罪之諭知。
丙、無罪部分：
一、公訴意旨略以：被告壬○○原係臺南縣警察局白河分局東山
    分駐所巡佐（業於97年1月16日辦理退休），為依法令服務
    於地方自治團體所屬機關，而具有法定職務權限之公務員，
    於民國96年10月12日晚間9時至12時許，壬○○、庚○○執
    行「內政部警政署頒定之取締酒後駕車、防制危險駕車、取
    締砂石車」暨「臺南縣警察局頒定之第2次擴大臨檢」等專
    案勤務，2人自晚間10時30分至12時許，配合檢查第4組警員
    溫祺元、辛○○等人，在臺南縣白河鎮之172線縣道武聖路
    段路檢點前面對向車道2百公尺處待命（新營往白河方向）
    ，伺機追捕規避路檢之可疑回頭車輛，旋於當日晚間11 時
    42分許，發現甲○○所駕駛之車牌號碼8556-LU號自用小客
    車，意圖迴轉規避員警盤查，而駕駛警車上前攔查，並當場
    對甲○○施以酒精濃度測試，測得其呼氣酒精濃度高達0.92
    mg/l（第1次酒測），已超過不能安全駕駛之標準0.55mg/l
    ，乃要求甲○○在酒測單上簽名確認，庚○○於同日晚間11
    時47分收取酒測器時，因不慎誤觸酒測器之開關鍵達3秒，
    致使酒測器列印出拒測單。壬○○、庚○○雖當場以甲○○
    係涉嫌酒後駕車之現行犯予以逮捕，並帶回臺南縣警察局白
    河分局東山分駐所偵辦，惟在返回東山分駐所途中，因甲○○曾任臺南縣警察局白河分局顧問而與壬○○認識，且一再
    請求壬○○，壬○○遂與庚○○基於犯意聯絡，同意甲○○
    大量喝水後，於翌日（即96年10月13日）凌晨零時6分許，
    指示庚○○以手動取樣方式，在甲○○吹氣不足之情況下，
    對甲○○再施以酒精濃度測試，測得甲○○之呼氣酒精濃度
    為0.66mg/l（第2次酒測），見甲○○之呼氣酒精濃度仍超
    過不能安全駕駛之標準；復同意甲○○大量喝水後，於翌日
    （即96年10月13日）凌晨零時16分許，指示庚○○以手動取
    樣方式，在甲○○吹氣不足之情況下，對甲○○再施以酒精
    濃度測試，測得甲○○之呼氣酒精濃度降為0.39mg/l（第3
    次酒測）。壬○○、庚○○便共同在其等職務上所掌之東山
    分駐所員警工作紀錄簿上，虛偽填載「10月13日0時15分，
    在172線武聖路段查獲甲○○駕駛8556-LU自小客，酒測值達
    0.39mg/l，依法開單扣車」等字，並由庚○○在第1次酒測
    測試單上，虛偽填載「172線武聖路段，有爭議當事人稱剛
    喝未提供水漱口，重測」；在拒測之酒測測試單上，記載「
    測試」；在第2次酒測測試單上，虛偽填載「實驗測試作廢
    」；在第3次酒測測試單上，虛偽填載測試地點為「172線武
    聖路段」，且將上開4張酒測測試單黏貼於臺南縣警察局白
    河分局酒精濃度測定值列印單登記簿，而持向保管單位主管
    、借用單位主管行使。嗣後壬○○、庚○○僅對甲○○開立
    舉發違反道路交通管理事件通知單，及移置保管其車輛，即
    私自縱放渠等職務上依法逮捕之現行犯甲○○，並未對其製
    作警詢筆錄，而由壬○○開車搭載甲○○返回住處，事後亦
    未將甲○○依公共危險罪嫌函送臺灣臺南地方法院檢察署偵
    辦，因認被告壬○○與被告庚○○共同涉犯刑法第163條第1
    項之公務員縱放人犯罪，及同法第216條、第213條之行使公
    務員登載不實文書等罪嫌。
二、按犯罪事實應依證據認定之，無證據不得認定犯罪事實；又
    不能證明被告犯罪者，應諭知無罪之判決，刑事訴訟法第15
    4條第2項、第301條第1項前段分別定有明文。再按認定犯罪
    事實所憑之證據，其為訴訟上之證明，須達於通常一般人均
    不致有所懷疑，而得確信其為真實之程度者，始得據為有罪
    之認定，倘其證明未達到此一程度，而有合理之懷疑存在時
    ，尚難為有罪之認定基礎；苟積極證據不足為不利於被告事
    實之認定時，即應為有利於被告之認定，更不必有何有利之
    證據，此有最高法院76年台上字第4986號、30年上字第816
    號判例可資參照。
三、本件公訴人認被告壬○○涉有前開共同偽造文書及縱放人犯
    罪嫌，係以被告壬○○之部分供述、共同被告即庚○○、甲○○、證人丁○○、戊○○、己○○、丙○○、辛○○等人
    分別於警詢、偵查中之證述、臺南縣警察局白河分局執行10
    月份署頒取締酒後駕車、防制危險駕車、取締砂石車暨「局
    頒第2次擴大臨檢」等專案勤務計畫編組表、臺南縣警察局
    白河分局東山分駐7人勤務分配表、臺南縣警察局白河分局
    偵查隊96年10月12日之員警工作紀錄簿、臺南縣警察局白河
    分局酒精濃度測定值列印單登記簿、暨其上黏貼之酒精濃度
    測定值列印單4張（紀錄編號112、113、114、115），及東
    山分駐所酒測器96年11月12日、11月13日測試紀錄各1份、
    臺南縣警察局舉發違反道路交通管理事件通知單、臺南縣警
    察局交通隊違規車輛拖吊保管場處理違反道路交通管理事件
    車輛登記表、臺南縣警察局白河分局東山分駐所96年10月12
    日至10月13日之員警工作紀錄簿、攔查甲○○之錄影光碟、
    檢察官勘驗筆錄、翻攝照片6張、警政署新修正「取締酒後
    駕車程序」、「警察人員對酒後駕車當事人實施強制作為應
    注意事項」、LION ALCOLMETER400智慧型呼氣酒精測定器使
    用手冊及維護保養手冊、酒測器照片4張、「酒精對人體生
    理與行為之影響」等資為主要之依據。然訊據被告壬○○堅
    決否認有何共同縱放人犯與行使公務員登載不實文書之犯行
    及犯意，辯稱：甲○○於83年至88年間作義警顧問，期間伊
    均在高雄縣岡山服務，91年間才調到白河分局，故伊確不認
    識甲○○，當天伊與庚○○攔查甲○○後，因伊聞到甲○○
    身上有酒味，就開始要檢查身份，並準備作酒測，但因甲○○不願配合酒測，伊就用無線電呼叫路檢組和蒐證組支援，
    倘伊果真認識甲○○，何以不直接讓甲○○離開，還呼叫其
    他警員支援。辯護意旨則補充：甲○○要求作第2、3次之酒
    測雖與取締酒後駕車之程序有點不符，但被告壬○○主觀上
    認為甲○○之要求為正當，且也請示過上級長官丁○○，故
    其主觀上並無縱放現行犯之犯意聯絡及行為分擔等語。
四、經查：
（一）證人乙○○於本院審理時具結證稱：伊是61年起在白河派
      出所擔任幹事，於91年退休，甲○○則是在83年至88年間
      在白河派出所擔任顧問，至伊退休時，伊並不知道白河派
      出所有壬○○這位員警等語（本院卷(一)第126至127頁參見
      ，此外，證人即共同被告甲○○於本院審理時具結後證稱
      ：伊在白河分局擔任顧問期間，並沒有見過壬○○等語（
      本院卷(二)第20頁參見），是被告壬○○稱甲○○在白河分
      局擔任義警顧問當時，伊並未在白河分局服務，故伊並不
      認識被告甲○○等辯解，尚非無據。
（二）次查：共同被告庚○○亦於本院審理時具結證稱：當天伊
      與壬○○將甲○○攔下後，壬○○好像聞到甲○○身上有
      酒味，要實施酒測，甲○○一直不願意配合，壬○○才用
      無線電呼叫支援等語（本院卷(二)第47、48頁參見）。此外
      ，證人即當天前往支援之員警己○○、丙○○等人亦到庭
      具結後證稱：伊等是從無線電聽到有車輛被攔下，才開車
      趕到現場蒐證、戒護，大約隔了5分鐘（本院卷(二)第8、16
      頁參見），故可見得被告壬○○稱當天在攔下甲○○後，
      因聞到甲○○身上有酒味，欲對其實施酒測，但甲○○不
      願意配合，才以無線電呼叫路檢及蒐證同仁前來支援等情
      ，應屬與事實相符，是其倘果真與甲○○認識，且有縱放
      人犯之意圖，則其大可任憑甲○○先行離去，無需大費周
      章以無線電呼叫同事前來支援、蒐證。
（三）再查，現場錄影過程中，甲○○雖一再與被告壬○○私下
      聊天交談，並曾向被告壬○○表示「有認識的還不是一樣
      ，我還顧問呢，你叫我走就好，扣車罰錢沒關係」等語，
      此經本院勘驗現場光碟確認無誤，並有勘驗筆錄1份在卷
      可稽，然查，被告甲○○於本院審理時具結證稱：當天伊
      被攔下來後，馬上有跟壬○○表明伊是白河分局的顧問，
      拜託壬○○讓伊離開，是因為壬○○看起來年紀比較大，
      伊覺得是在帶隊的，但壬○○說一定要將伊帶回去做偵訊
      筆錄，不能讓伊走，伊一直拜託，壬○○說不行，伊當時
      會說「有認識的還不是一樣，我還顧問呢」等語，是想白
      河分局應該有人認識伊，但伊不曉得有沒有人認識伊等語
      （本院卷(二)第20、30、32、34至35、38頁參見），另一證
      人己○○亦分別於偵查及本院證稱：當天甲○○表現好像
      認識我們，但我不認識他，我也不知道他是否是派出所顧
      問，也沒發現壬○○或庚○○與甲○○是否認識，很多被
      攔檢下來的人都會裝認識我們或認識我們的長官；當天伊
      有聽到甲○○表示他是顧問，但應該不是單獨跟壬○○講
      的，因壬○○表現的應該不認識，又不知道是哪裡的顧問
      等語（偵查卷(一)第72頁、本院卷(二)第13頁參見），故得否
      僅因甲○○在現場有表示其是顧問，即遽行推論二人確有
      認識，尚非無疑。
（四）此外，被告壬○○當天雖是駕駛甲○○之車輛載甲○○回
      東山分駐所作筆錄之人，然此乃現場總指揮（應為丁○○
      巡官）認為甲○○當時已經酒醉，不能讓其駕車回所，故
      指示要被告壬○○開甲○○之車輛載甲○○，由被告庚○○開警車回去，此乃丁○○於偵查中證述屬實（偵查卷(一)
      第22頁參見），復經本院勘驗現場光碟確認無誤，並有勘
      驗筆錄1份在卷可稽。再查，另一證人即當天在東山分駐
      所值班之員警戊○○於本院審理時亦具結證稱：後來因為
      甲○○車子被扣在分駐所，沒有車子可以回去，有拜託壬○○載伊回去，當天在分駐所，甲○○並沒有和壬○○聊
      天或談話，甲○○只是在那邊吵，沒有談什麼內容等語（
      本院卷(一)第179、182頁參見），是亦難僅憑被告壬○○是
      開甲○○之車輛載甲○○返回東山分駐所、以及最後是由
      被告壬○○送甲○○回家等情，即遽行認定被告壬○○確
      有認識甲○○、並有縱放人犯之故意。
（五）再觀諸被告壬○○與庚○○二人是分乘不同車輛（一為甲○○之車、一為警車）將甲○○帶回東山分駐所，此乃無
      爭執之事項，而共同被告庚○○於準備程序中供承：卷內
      4張酒測單均為其所製作，酒測單上所記載之文字均為其
      所寫，且是伊自行決定如何寫，也是伊將該4張酒測單黏
      貼在酒測值登記簿，而向主管單位、借用單位主管行使，
      並未經丁○○之批示或核准，在歷次酒測過程中，壬○○
      均未給伊任何指示等語（本院卷(一)第53至54頁參見），且
      其於本院審理時並以證人身份證稱：伊將甲○○帶回東山
      分駐所後，第二次酒測前，伊有問壬○○怎麼處理，但壬○○叫伊打電話去問承辦的丁○○巡官怎麼做，因為壬○○說他也不曉得，沒辦法決定，第三次酒測，伊有問壬○○，伊也沒有意見，因為甲○○還有質疑，所以伊自己決
      定讓甲○○再重測等語（本院卷(二)第64至65頁參見），此
      外，其等回所後，巡官丁○○確有直接撥打電話至分駐所
      予庚○○，被告壬○○則全未經手過接聽電話過程等情，
      復經證人戊○○、丁○○、庚○○等分別證述屬實，已如
      前述，故被告壬○○職務雖為巡佐，當天並因代理分駐所
      所長，為被告庚○○之上級之一，然其就當日所參與之「
      取締酒後駕車擴大臨檢專案勤務」，因確非最高主管或領
      導之人，故其對庚○○詢問如何處理甲○○之爭議時，縱
      有表明不知悉如何處理、並要其直接問承辦之丁○○巡官
      等情，尚無不當，亦難以據此即認定其主觀上確有縱放人
      犯之犯意。
（六）此外，本件尚無直接或間接具體事證得認其有指示庚○○
      提供約600c.c之杯水予甲○○，或確屬知情，且其對庚○○對甲○○所進行之第2、3次酒測過程、以及如何填載酒
      測單、如何黏貼在酒測值登記簿，而向主管單位、借用單
      位主管行使等情，其均未參與、亦未給予被告庚○○任何
      指示或要求，自難僅憑被告壬○○未加以反對、或在其等
      職務上所掌之東山分駐所員警工作紀錄簿內，所填載「10
      月13日0時15分，在172線武聖路段查獲甲○○駕駛8556-L
      U自小客車，酒測值達0.39mg/l，依法開單扣車」事項後
      簽名，且最後未反對僅對甲○○開立舉發違反道路交通管
      理事件通知單，及移置保管其車輛，亦未對其製作警詢筆
      錄，且因甲○○車子被扣在分駐所，沒有車子可以回去，
      在拜託之下，由壬○○載甲○○回去等即遽行認定被告壬○○事先就縱放人犯與行使公務員登載不實文書罪間，與
      被告庚○○已有犯意之聯絡與行為之分擔。
五、據上所陳，本件依調查所得之證據，尚不足以證明被告壬○○與被告庚○○間確有共同縱放人犯、行使公務員登載不實
    之犯意聯絡，或有何行為之分擔，此外，復查無其他積極證
    據足資證明被告壬○○有如起訴書所載之犯行，揆諸上開說
    明，其犯罪之部分尚屬不能證明，自應為無罪之諭知。
據上論斷，應依刑事訴訟法第299條第1項前段、第301條，刑法
第163條第1項、第216條、第213條、第185條之3、第47條第1項
、第51條第5款、第74條第1項第1款，刑法施行法第1條之1，判
決如主文。
本案經檢察官王聖豪到庭執行職務。
中    華    民    國    98    年    1     月    21    日
                刑事第十一庭  審判長法  官  林臻嫺
                                    法  官  蘇碧珠
                                    法  官  孫淑玉
以上正本證明與原本無異。
如不服本判決應於收受本判決後10日內向本院提出上訴書狀，並
應敘述具體理由。如未敘述上訴理由者，應於上訴期間屆滿後20
日內向本院補提理由書狀（均須按他造當事人之人數附繕本）「
切勿逕送上級法院」。
                                    書記官  蕭伊舒
中    華    民    國    98    年    1     月    21    日
附錄本件論罪科刑法條：
中華民國刑法第163條第1項
公務員縱放職務上依法逮捕拘禁之人或便利其脫逃者，處 1 年以
上 7 年以下有期徒刑。
中華民國刑法第213條
公務員明知為不實之事項，而登載於職務上所掌之公文書，足以
生損害於公眾或他人者，處 1 年以上 7 年以下有期徒刑。
中華民國刑法第216條
行使第 210 條至第 215 條之文書者，依偽造、變造文書或登載
不實事項或使登載不實事項之規定處斷。
中華民國刑法第185條之3
服用毒品、麻醉藥品、酒類或其他相類之物，不能安全駕駛動力
交通工具而駕駛者，處 1 年以下有期徒刑、拘役或科或併科
15 萬元以下罰金。


司法院資訊處製作；財團法人民間司法改革基金會備份。
